臺灣臺南地方法院民事判決
111年度簡上字第147號
上  訴  人  高滄洋  
被 上 訴人  郭建良  
上列當事人間請求侵權行為損害賠償事件，上訴人對於民國111
年4月28日本院臺南簡易庭111年度南簡字第158號第一審判決提
起上訴，本院於民國111年10月11日言詞辯論終結，判決如下：
    主  文
原判決關於駁回上訴人後開第二項之訴部分，暨該訴訟費用之裁
判均廢棄。
被上訴人應再給付上訴人新臺幣3萬元。
其餘上訴駁回。
廢棄部分第一、二審訴訟費用由被上訴人負擔；駁回上訴部分第
二審訴訟費用由上訴人負擔。
    事實及理由
一、上訴人主張：伊向訴外人即被上訴人母親曾金碖承租位於臺
    南市○○區○○路0段000號之店面，與被上訴人住處相鄰。緣兩
    造就上開店面收租權利發生爭執，被上訴人認伊積欠租金而
    心生不滿，於下列時地，基於公然侮辱及恐嚇之故意，為下
    列侵權行為：㈠於民國110年4月19日15時許，前往上址店面前
    之馬路旁，大聲以「幹你娘」之言語辱罵伊；另以「要等我
    翻臉嗎」、「好好你卡注意」、「好好你試試看」（均台語
    ）等語，恐嚇伊。㈡於110年6月16日12時26分許，前往上址店
    面內，以兇惡之神態陸續大聲以「無插無小」、「你娘，你
    娘幹」、「沒有看過壞人」、「雞歪」、「向你這個澳蠻，
    駛你娘，無插無小」、「我是不要讓你怎樣，幹你娘」、「
    這麼抬擱生」、「林爸在等你，駛你娘」、「沒人像你這抬
    擱生」、「沒人像你這口灶這樣」、「沒人像你這抬擱生，
    我是講不動你呢，你娘，阿有卡叫嗎？」、「幹，你卡緊叫
    阿」、「阿你不要遇到壞人喔，我跟你講你不要遇到」、「
    我跟你講了，大家看著辦，看著辦」（台語）等言語辱罵、
    恫嚇伊。被上訴人上開行為貶損伊之人格評價，使伊承受超
    出常人能承受之巨大壓力，原審僅判賠2萬元，不符比例原
    則。被上訴人為朝皇宮主委、漁會理監事，僅為芝麻小事，
    貶低自身人格，至今從未道歉，依民法侵權行為法律關係，
    請求被上訴人賠償精神慰撫金30萬元，原審僅命被上訴人給
    付2萬元，顯然過低，為此提起上訴。上訴聲明：原判決不
    利於上訴人部分廢棄。上開廢棄部分，被上訴人應再給付上
    訴人28萬元。
二、被上訴人則以：伊承認有於前開時地辱罵上訴人，惟無恐嚇
    上訴人之行為，上訴人之憂鬱症係其本身之問題與伊之行為
    無關。伊係因上訴人向伊母親承租房屋，已經2年沒有繳租
    金、5年沒有繳水電費，伊當時代母親去催討租金，上訴人
    不理會，伊才會生氣辱罵上訴人等語置辯。答辯聲明：駁回
    上訴。
三、兩造不爭執事項：
　㈠於110年4月19日15時許，被上訴人在台南市○○區○○路0段000號
    店面前馬路旁，以「幹你娘」之言語辱罵上訴人。
　㈡上開110年4月19日15時，被上訴人以「幹你娘」之言語辱罵上
    訴人一事，經本院刑事庭判決被上訴人犯公然侮辱罪，處罰
    金3000元，並確定在案（本院110年度簡字第2334號）。另
    上訴人指訴被上訴人上開其餘行為所涉公然侮辱及恐嚇罪嫌
    ，經檢察官為不起訴處分確定（台灣台南地方檢察署110年
    度偵字第16139號）。
四、得心證之理由：
　㈠被上訴人對上訴人所為之侵權行為為何？
　　⒈110年4月19日15時許，前往上址店面前之馬路旁，被上訴人
      以「幹你娘」之言語辱罵上訴人部分，為被上訴人所不爭
      執，自應認為真實。
　　⒉110年6月16日12時26分許，前往上址店面內，被上訴人以「
      你娘幹」、「雞歪」、「駛你娘」、「幹你娘」、「胎擱
      生」等語（台語）辱罵上訴人部分，經上訴人於偵查中提
      出錄音譯文及證人詹淑瑛之證詞為證，並經本院當庭勘驗
      上訴人提出之錄影內容後，被上訴人自認當日確有對上訴
      人以上開言詞辱罵（簡上卷104、105頁），再依警卷內上
      訴人提出110年6月16日之現場照片，該處為上訴人營業用
      之店面，當時雖玻璃門關係，然仍營業中，客人即不特定
      多數人得得自由進入，現場共見共聞，足認被上訴人確有
      侵害上訴人名譽之行為。
　　⒊至於110年4月19日15時許，在上址店面前之馬路旁，被上訴
      人以「要等我翻臉嗎」、「好好你卡注意」、「好好你試
      試看」及同年6月16日12時26分許，在上址店面內，以「
      無插無小」、「沒有看過壞人」、「我是不要讓你怎樣」
      、「這麼抬擱生」、「林爸在等你」、「沒人像你這抬擱
      生」、「沒人像你這口灶這樣」、「沒人像你這抬擱生，
      我是講不動你呢，你娘，阿有卡叫嗎？」、「幹，你卡緊
      叫阿」、「阿你不要遇到壞人喔，我跟你講你不要遇到」
      、「我跟你講了，大家看著辦，看著辦」等言語恫嚇上訴
      人部分，經查，兩造前因被上訴人有無收租權利發生爭執
      致生嫌隙，被上訴人上開言詞係因屢次向上訴人收不到租
      金而為情緒上之發洩，尚難認有欲加害於上訴人之故意，
      且當時在場者尚有上訴人前妻，上訴人亦自行持手機錄影
      ，倘上訴人確因被上訴人前揭辱罵言語而心生畏懼，理應
      會立即報警處理，審酌當時情境，被上訴人固有持續叫囂
      謾罵行為，然尚無具體加害上訴人生命、身體、自由、財
      產之惡害通知，自與恐嚇行為有間，無法認為被上訴人就
      此部分對上訴人有侵權行為存在。
　　⒋基上，上訴人主張被上訴人於上開時地對其有妨害名譽之
      侵權行為，應可採信。至於上訴人主張被上訴人對其有恐
      嚇危害安全之侵權行為部分，尚難認為真實。
　㈡上訴人因被上訴人前揭公然侮辱行為得請求之金額為何？
　　⒈因故意或過失，不法侵害他人之權利者，負損害賠償責任
      ；不法侵害他人之身體、健康、名譽、自由、信用、隱私
      、貞操，或不法侵害其他人格法益而情節重大者，被害人
      雖非財產上之損害，亦得請求賠償相當之金額。其名譽被
      侵害者，並得請求回復名譽之適當處分，民法第184條第1
      項前段、第195條第1項分別規定甚明。上訴人主張被上訴
      人於前揭時、地辱罵上訴人，足以減損上訴人聲譽，業經
      本院認定如上，是此部分，上訴人依侵權行為規定請求被
      上訴人負侵權行為損害賠償之責，應屬有據。
　　⒉按法院對於慰撫金之量定，應斟酌加害程度、兩造之身分
      、地位、經濟狀況等關係定之，亦即非財產上損害賠償，
      應以實際加害之情形、加害之程度、被害人所受精神上痛
      苦之程度、賠償權利人之身分、地位、經濟能力綜合判斷
      之。本件被上訴人於不特定人得共見共聞處所，故意以「
      幹你娘」、「你娘幹」、「雞歪」、「駛你娘」、「胎擱
      生」（台語）等粗鄙言語辱罵上訴人，足使上訴人受有人
      格尊嚴受貶低之難堪，有侮辱上訴人之意，使上訴人之人
      格評價受到貶抑，而侵害上訴人之名譽權，依前揭法條規
      定，自應就上訴人所受精神上之損害負賠償責任。審酌兩
      造間發生租賃事件民事糾紛，理應循正當合法途徑處理，
      被上訴人竟不思理性解決，先後2次至上訴人營業處所大
      聲叫囂辱罵，影響其正常營業及生活；上訴人為大學畢業
      、被上訴人高中畢業，均從商；原審調閱稅務電子閘門兩
      造財產資料顯示上訴人名下無不動產，有汽車2部，被上
      訴人名下有房地、田賦21筆、汽車1部；因被上訴人故意
      行為次數以及造成上訴人名譽損害之程度等一切情狀，認
      上訴人請求被上訴人賠償精神慰撫金於5萬元之範圍內為
      相當，扣除原審判准之2萬元（已確定部分），被上訴人
      應再給付上訴人3萬元。至於上訴人主張因被上訴人之行
      為承受超出常人之壓力，況其為有憂鬱症之人等情，已為
      被上訴人所否認，上訴人亦無提出證據證明因被上訴人前
      揭之辱罵而加重憂鬱症之病情，自無法為有利上訴人之認
      定。
五、綜上所述，上訴人本於侵權行為法律關係，請求被上訴人除
    原審判決應賠償2萬元之外，應再賠償精神慰撫金3萬元，為
    有理由，應予准許。逾此所為請求，為無理由，應予駁回。
    原審就上開應准許部分，為上訴人敗訴之判決，尚有未洽，
    上訴意旨求予廢棄改判，為有理由，由本院予以廢棄改判如
    主文第2項所示。至於超過上開範圍之請求，原審為上訴人
    敗訴之判決，並無不合，上訴意旨求予廢棄改判，為無理由
    ，應駁回其上訴。又本件事證已臻明確，兩造其餘攻擊防禦
    方法及所提證據，核與判決結果不生影響，爰不逐一論述，
    併此敘明。
六、據上論結，本件上訴為一部有理由、一部無理由，依民事訴
    訟法第436條之1第3項、第449條第1項、第450條、第79條，
    判決如主文。
中　　華　　民　　國　　111 　年　　10　　月　　28　　日
 　　　　　　　　　  民事第一庭 審判長法  官  黃聖涵　　
 　　　　　　　　　                   法  官  王淑惠
 　　　　　　　　　                   法  官  蔡雅惠
以上正本係照原本作成。
本判決不得上訴。
中　　華　　民　　國　　111 　年　　10　　月　　31　　日
                                      書記官  黃稜鈞